【裁判字號】    94,勞訴,14
【裁判日期】    950414
【裁判案由】    給付資遣費
【裁判全文】
臺灣新竹地方法院民事判決              94年度勞訴字第14號
原      告  丙○○
            丁○○
上  一  人
訴訟代理人  己○○
被      告  戊○○
                      號5樓
被      告  乙○○
上列當事人間請求給付資遣費事件，本院於民國95年4月3日辯論
終結，判決如下：
    主  文
被告戊○○應給付原告丙○○新臺幣壹拾萬肆仟肆佰拾捌元
，及自民國九十四年十月十八日起至清償日止，按年息百分之五
計算之利息。
被告戊○○應給付原告丁○○新臺幣柒萬壹仟貳佰柒拾伍元，及
自民國九十四年十月十八日起至清償日止，按年息百分之五計算
之利息。
被告戊○○、乙○○應連帶給付原告丙○○新臺幣壹拾伍萬壹仟
貳佰元，及自民國九十四年十一月三日起至清償日止，按年息百
分之五計算之利息。
被告戊○○、乙○○應連帶給付原告丁○○新臺幣玖萬柒仟肆佰
壹拾元，及自民國九十四年十一月三日起至清償日止，按年息百
分之五計算之利息。
原告其餘之訴駁回。
訴訟費用由被告戊○○負擔百分之二十九，由被告戊○○、乙○○連帶負擔百分之三十六，由原告丙○○負擔百分之十四，由原
告丁○○負擔百分之二十一。
本判決第一項、第二項、第三項及第四項得假執行。
    事實及理由
壹、原告主張：
一、原告丙○○及丁○○分別自民國92年8月1日及92年12月2 日
    起受僱於被告乙○○所經營五福樓飲食店。嗣被告林松漣於
    94年1 月間，將五福樓飲食店轉讓與被告戊○○經營，惟至
    94 年5月12日始辦理五福樓飲食店之營利事業變更登記。五
    福樓飲食店轉讓時，新舊雇主商定留用原告等勞工繼續工作
    ，然至94年8月1日時，被告戊○○未經預告即對原告等二人
    及全體員工終止勞動契約，全部予以資遣。被告戊○○僅分
    別給付原告丙○○新台幣(下同)3萬元，給付原告丁○○2萬
    元之資遣費，然原告仍受有下列損失，分別說明如下：
    (一)資遣費部分：
        查原告丙○○自92年8月1日起任職五福樓飲食店至94年
        8月1日止，工作年資為2 年，依勞動基準法第17條規定
        應有2個月之資遣費，而原告丙○○離職前6個月之平均
        月薪為57,000元，故資遣費應為114,000 元，扣除被告
        戊○○已給付3 萬元資遣費，尚有84,000元之資遣費未
        領。而原告丁○○自92年12月2 日起任職於五福樓飲食
        店至94年8月1日止，工作年資為1年8個月，依勞動基準
        法第17條規定應有1又12分之8個月之資遣費，而原告丁○○離職前6個月之平均月薪為39,000 元，故資遣費應
        為65,000元，扣除被告戊○○已給付之2 萬元資遣費，
        尚有45,000元之資遣費未領。
    (二)預告期間之工資：
        被告未經預告即對原告等2 人及全體員工終止契約，應
        依勞動基準法第16條規定給付預告期間之工資。查原告
        丙○○年資為2 年，應有20日之預告期間之工資。故其
        預告期間之工資應有38,000元(計算式：57000÷30×20
        ＝38000)。至原告丁○○年資1年8個月，應有20日之預
        告期間工資，故被告應給付預告期間之工資為26,000元
        (計算式：39000÷30×20＝26000)。
    (三)特別休假之未休假工資：
        按勞動基準法第38條規定勞工有特別休假權，而特別休
        假因年度終結或終止契約而未休者，其應休未休之日數
        ，雇主應發給工資，勞動基準法施行細則第24條第3 款
        定有明文。查原告丙○○年資2 年，依勞動基準法第38
        條規定每年應有7日之特別休假，任職2年期間應有14日
        之特別休假，是丙○○任職2 年期間均未有特別休假，
        故丙○○特別休假之未休假工資應為26,600元( 計算式
        ：57000÷30×14＝26600 )。而原告丁○○年資為1年8
        個月，依勞動基準法第38條規定每年應有7 日之特別休
        假，任職期間應有14日之特別休假。然原告丁○○任職
        期間均未有特別休假，故原告丁○○特別休假之不休假
        工資應為18,200元(計算式為：39000÷30×14＝18200)
        。
    (四)失業給付之賠償：
        按原告2人任職五福樓飲食店期間，被告等2位前後任雇
        主均未替原告等投保勞工保險。其勞工失業給付應按92
        年1月1日施行之就業保險法第16條規定：「失業給付之
        發放，依下列規定辦理：一、失業給付每月按申請人離
        職辦理本保險退保之當月起前六個月平均投保薪資百分
        之六十發給，最長發給六個月。」、第18條規定：「符
        合失業給付請領條件，於失業給付請領期限屆滿前受僱
        工作，並依規定參加本保險為被保險人滿三個月以上者
        ，得向保險人申請，按其尚未請領之失業給付金額之百
        分之五十，一次發給提早就業獎助津貼。」。查原告 2
        人之保險年資於失業前均已滿一年以上，符合領取失業
        給付之資格。然被告等2 位前後任雇主均未替原告等投
        保勞工保險，更未依法為原告等人辦理加保就業保險手
        續。致原告於失業後無法向勞保局申請失業給付，縱然
        原告失業後提早就業，亦得請領失業給付金額百分之50
        之提早就業獎助津貼，何況原告失業至今仍無工作，按
        就業保險法第38條規定：「投保單位不依本法之規定辦
        理加保手續者，按自應為加保之日起，至參加保險之日
        止應負擔之保險費金額，處以十倍罰鍰。勞工因此所受
        之損失，並應由投保單位依本法規定之給付標準賠償之
        。」，查原告丙○○任職期間平均月薪57,000元，依勞
        工保險投保薪資分級表，其月投保薪資應為42,000元，
        若被告為其投保即可領取失業給付應為151,200元(計算
        式：42000×60﹪×6＝151200 )。而原告丁○○任職期
        間平均月薪39,000元，依勞工保險投保薪資分級表，其
        月投保薪資應為40,100元，若被告為其投保即可領取之
        失業給付應為144,360元(計算式：40100×60﹪×6＝14
        4360 )。此等損失應由被告賠償。
    (五)老年給付之賠償：
        勞工保險條例第59條規定：「被保險人依前條第一項規
        定請領老年給付者，其保險年資合計每滿一年按其平均
        月投保薪資，發給一個月老年給付；其保險年資合計超
        過十五年者，其超過部分，每滿一年發給二個月老年給
        付。」、第72條規定：「投保單位不依本條例之規定辦
        理投保手續者，按自僱用之日起，至參加保險之日止應
        負擔之保險費金額，處以二倍罰鍰。勞工因此所受之損
        失，並應由投保單位依本條例規定之給付標準賠償之。
        」。按原告2人任職五福樓飲食店期間，被告等2位前後
        任雇主均未替原告等投保勞工保險。致原告將來領取老
        年給付時受有損失。而原告丙○○任職被告處2 年，被
        告未替原告丙○○投保勞保，丙○○至少短少2 個月老
        年給付，金額為84,000元(計算式為：42000×2＝84000
         )。而原告丁○○年資1年8 個月(以2年計)，被告未替
        原告丁○○投保勞保，丁○○短少至少2 個月老年給付
        ，金額為80,200元(計算式為：40100×2＝80200 )，亦
        應由被告負責賠償。
    (六)綜上，原告丙○○計有資遣費84,000元、預告期間工資
        38,000元、特別休假之未休假工資26,600元、失業給付
        151,200元及老年給付84,000元，合計383,800元。原告
        丁○○計有資遣費45,000元、預告期間工資26,000元、
        特別休假之未休假工資18,200元、失業給付144,360 元
        及老年給付80,200元，合計313,760元。
二、又查勞動基準法第20條規定：「事業單位改組或轉讓時，除
    新舊雇主商定留用之勞工外，其餘勞工應依第十六條規定期
    間預告終止契約，並應依第十七條規定發給勞工資遣費。其
    留用勞工之工作年資，應由新雇主繼續予以承認。」。故被
    告乙○○既將五福樓飲食店轉讓與被告戊○○，並留用原告
    等二人，依法應由新雇主即被告戊○○繼續予以承認原告之
    年資並就原告之全部請求負責。但原告等人之工作年資係跨
    越被告2 位新舊雇主，且因2位新舊雇主均未替原告2人辦理
    失業給付投保致共同造成原告等之損失，參以原告先前向被
    告請求時，被告對其2 人間責任之分配各執一詞，尚有爭議
    ，原告主張類推民法第185條共同侵權行為之規定，被告2人
    應對原告之請求負連帶責任。
三、原告為此聲明：
  (一)被告應連帶給付原告丙○○383,800 元，及自起訴狀繕本
      送達翌日起至清償日止按年息百分之5 計算之利息。
  (二)被告應漣應連帶給付原告丙○○313,760 元，及自起訴狀
      繕本送達翌日起至清償日止按年息百分之5 計算之利息。
  (三)原告願供擔保，請准宣告假執行。
  (四)訴訟費用由被告連帶負擔。
貳、被告則以：
一、被告乙○○部分：
    被告乙○○未於最後言詞辯論期日到場，惟據其前到庭所為
    之陳述及所提出之書狀略稱：
    被告乙○○因所經營之五福樓飲食店營運不善，乃於94年 1
    月間將店面及生財器具頂讓予被告戊○○，原僱傭之員工亦
    交給被告戊○○繼續在店內工作，嗣有關員工薪資及資遣費
    問題，薪資部分業已於94年7月30日在新竹縣竹北市○○路○
    段27號全數給付結清，資遣費部分原告丙○○同意領取3 萬
    元，原告丁○○同意領取2萬 元，業均依勞動基準法給付完
    畢。而其之所以未替原告投保勞保，係因原告自己不願投保
    ，原告提出本件訴訟，實屬不該等情，並聲明：原告之訴駁
    回。
二、被告戊○○部分：
  (一)被告戊○○僅係承租被告乙○○所有五福樓餐廳的生財器
      具在營運，並自94年1月份起在餐廳見習，1月份的餐廳負
      責人仍是被告乙○○，其自94年5 月份才正式接下餐廳的
      工作，成為負責人，而原告於94年1月份到4月份的薪水係
      其由餐廳營運的收入發給的。被告並曾於94年6、7月間有
      向員工說餐廳要進行盤整，並於94年7月31日發給員工7月
      21日到7月底10天半薪的工資，及7月1日至7月20天全薪的
      工資，且要員工自94年8月1日起不要再到餐廳工作，實餐
      廳員工時常在被告戊○○母親即被告乙○○配偶黃元鴦面
      前講被告戊○○之壞話，並要求要為前雇主乙○○工作，
      不肯為被告戊○○工作，是原告請求資遣費部分應由前雇
      主即被告乙○○發給，方屬合理。
  (二)又被告戊○○在未承接餐廳之前，有聽說有的員工加入漁
      保，有的加入農保，有的加入公會，原告丙○○是保農保
      加入公會，被告曾聽到丙○○說不要加入勞保及健保，至
      於原告丁○○部分被告則不清楚，而經被告詢問員工是否
      要投勞保，員工均不願承保。另94年7 月31日發給原告丙○○3萬元及原告丁○○2萬元，係訴外人黃元鴦所發放的
      ，並非被告戊○○所發放，且該款之性質非屬預告期間的
      工資，而是資遣費。
  (三)被告戊○○為此聲明：原告之訴駁回。
、程序事項：
一、本件被告乙○○未於最後言詞辯論期日到場，核無民事訴訟
    法第386 條所列各款情形，爰准原告之聲請，由其一造辯論
    而為判決，合先敘明。
二、又行政院勞工委員會於87年12月31日以台87勞動一字第0596
    05號公告，餐飲業中未分類其他餐飲業之工作者，不適用勞
    動基準法，其餘一切勞雇關係，自該日起適用勞動基準法，
    而依中華民國行業標準分類規定，餐飲業：凡從事中西各式
    餐點、飲料供應之餐廳、飯館、食堂、小吃店、茶室、咖啡
    室、冰果店、飲食攤等，點叫後立即在現場飲用或食用之行
    業均屬之，至未分類其他餐飲業：凡從事5791至5792細類以
    外其他餐飲供應之行業，如露天飲食攤、小吃攤等均屬之，
    此有行政院勞工委員會95年1 月25日勞動一字第0950004216
    號函一件附卷可稽，是原告所任職之五福樓飲食店營業項目
    既為餐飲業(小吃)，此有原告提出新竹縣政府營利事業登記
    公示詳細資料一紙附卷可稽，揆之上開規定，自有勞動基準
    法之適用，併此敘明。
肆、兩造不爭執之事項：
一、原告丙○○於92年8月1日受僱在五福樓飲食店，擔任廚房領
    班的職務，工作到94年7 月31日離職，離職前自94年2月1日
    到94年6 月31日領取的月薪為57,000元，業據原告丙○○提
    出台灣企銀活期儲蓄存款存摺一件附卷可稽，且為兩造所不
    爭執(詳本院95年4月3日言詞辯論筆錄)。
二、又原告丁○○於92年12月2 日受僱在五福樓飲食店，負責廚
    師助理的職務，工作到94年7月31日離職，離職前自94年2月
    1日到94年6月31日領取的月薪為39,000元，亦據原告丁○○
    提出台灣企銀活期儲蓄存款存摺一件附卷可稽，且為兩造所
    不爭執( 詳本院95年4月3日言詞辯論筆錄)。
三、被告戊○○有於94年7 月31日按原告丙○○、丁○○上開領
    薪的標準給付原告丙○○、丁○○7 月份10天的半薪，及20
    天全薪的薪水，亦為兩造所不爭執( 詳本院95年4月3日言詞
    辯論筆錄)。
四、另被告戊○○有發放原告丙○○、丁○○於94年1月至7月份
    ，任職在五福樓飲食店期間之薪資，亦為被告戊○○所不否
    認(詳本院95年1月16日言詞辯論筆錄)。
五、又被告戊○○係於94年5 月12日始辦妥五福樓飲食店負責人
    營利事業變更登記，亦據原告提出新竹縣政府營利事業登記
    公示詳細資料一紙附卷為憑。
六、再五福樓飲食店實際上未為原告丙○○、丁○○投保勞保，
    亦為兩造所不否認，且經本院依職權向勞工保險局查詢原告
    參加勞工保險之資料，經勞工保險局於94年11月24日以保承
    資字第09410610770 號函覆查無原告丙○○及丁○○勞工保
    險生效紀錄等情在卷可按。
七、另原告丙○○並未參加農保，亦經本院依職權向勞工保險局
    查詢明確，有勞工保險局95年1 月25日保受承字第09510007
    250號函一紙附卷可稽。
伍、本院得心證之理由：
一、本件兩造爭執之處，經本院整理爭點後係在於被告戊○○是
    否係原告丙○○、丁○○之雇主？被告戊○○是否有對於原
    告丙○○、丁○○表示要終止兩造間之勞動契約？原告得否
    請求被告戊○○發放資遣費、預告期間的工資、特休未休的
    工資？原告得否請求被告戊○○、乙○○連帶給付失業給付
    的賠償金、老年給付的賠償金？
二、被告戊○○是否係原告丙○○、丁○○之雇主？
    原告主張其等原先受僱於被告乙○○開設之五福樓飲食店，
    嗣被告乙○○於94年1 月間將五福樓飲食店轉讓予被告戊○○經營，則自94年1月間起至94年7月間止，原告即受僱於被
    告戊○○等情，則為被告戊○○否認，辯稱：其僅係承租被
    告乙○○所有五福樓餐廳的生財器具在營運，並自94年1 月
    間起在餐廳見習，迨自94年5 月間才正式成為餐廳的負責人
    ，且原告等餐廳員工時常在被告戊○○母親即被告乙○○配
    偶黃元鴦面前講被告戊○○之壞話，並要求要為前雇主乙○○工作，不肯為被告戊○○工作，是原告並非被告所僱傭之
    員工等語，經查：
    (一)原告主張其等自94年1月間起至94年7月間止，確係受僱
        於被告戊○○所經營之五福樓飲食店乙節，業經被告乙○○到庭陳稱：其於94年1 月間將五福樓飲食店頂讓給
        被告戊○○，係將店面及生財器具頂讓給戊○○，員工
        也交給戊○○繼續在店內工作等情(詳本院95年2月15日
        言詞辯論筆錄 )，審被告乙○○與被告戊○○具有繼父
        子女之關係，衡之常情，應無蓄意杜撰情節，故為不利
        於被告戊○○陳述之理，是被告乙○○上開所述，應與
        實情相近，要非無據。
    (二)又證人即前任職在五福樓飲食店之會計人員己○○亦到
        庭證述：「( 問：你在五福樓飲食店受僱的時間為何？
        )答：92年8月25日開始做，中間有離開，又被請回去作
        ，做到93年1月13日離開，之後93年2月29日又回去作，
        做到93年9月5日又離開，94年2、3月間，戊○○及他先
        生、母親去我在別家餐廳找我談，要我回去工作，94年
        4月5日我又回去工作，做到94年7 月被他們開除為止。
        我原來是做會計的工作，也有負責餐廳外場經理事務及
        管理的事務。」、「(問：94年4月間僱用你的雇主是何
        人？)答：戊○○。」、「(問：戊○○的母親跟戊○○
        有找你回去工作，為何你覺得你的老闆是戊○○？ )答
        ：因為他們有說現在餐廳頂給戊○○作。」、「( 問：
        95年4、5、6月份薪水是何人發放？)答：戊○○。」、
        「( 問：被告戊○○負責餐廳的時候，戊○○的母親及
        乙○○有無幫忙打點餐廳的事務？ )答：沒有，只有來
        餐廳吃飯，遇到熟識的客人來找乙○○，會請乙○○過
        來打招呼。」等情(詳本院95年3月8日言詞辯論筆錄)，
        復為被告戊○○不否認己○○確係其本身僱傭在五福樓
        飲食店工作之員工，則證人己○○上開所述，既不為被
        告戊○○所否認，應認證人己○○所為之上開證言，堪
        予採信。
    (三)再者，證人即幫原告與被告戊○○間協調勞資爭議之甲○○亦到庭結證：「．．．原來餐廳老闆( 註：指被告
        乙○○夫妻 )當時人在國外，有打電話給我說他要繼續
        經營餐廳，叫我開門讓廚師進去工作，但是戊○○的先
        生說如我開門讓廚師進去作，他就要告我們。．．．在
        最後達成共識之前的幾次協調，戊○○有向我表示要把
        廚師開除，不讓他們回來工作。」等情(詳本院95年4月
        3日言詞辯論筆錄)，復為被告戊○○就證人甲○○上開
        所為之證詞所不否認，足見證人甲○○所為之上開證詞
        ，應屬實情，亦堪採信。
    (四)參以被告戊○○亦不否認其確有發放原告丙○○、丁○○於94年1月至7月份，任職在五福樓飲食店期間之薪資
        ，且自認從94年5 月間開始正式成為五福樓飲食店之負
        責人，則被告戊○○雖係於94年5 月12日始辦妥五福樓
        飲食店負責人營利事業變更登記，惟此營利事業變更登
        記，依商業登記法第19條第1 項之規定，既係已登記事
        項有變更而不為變更之登記者，不得以事項對抗善意第
        三人，要非以辦理變更登記，作為民事上僱傭關係成立
        與否之前提要件，即難執此認定被告戊○○與原告係自
        94年5月12日起始成立僱傭關係，併此敘明。
    (五)按勞動基準法所規定之勞動契約，係指當事人之一方，
        在從屬於他方之關係下，提供職業上之勞動力，而由他
        方給付報酬之契約，故勞動契約以具有從屬性為其特質
        。從屬性可分為人格上的從屬性與經濟上的從屬性，所
        謂人格從屬性係指勞工對於自己工作時間不能自行支配
        ，且對於雇主工作上之指揮監督有服從之義務。所謂經
        濟上從屬性係指勞工完全被納入雇主經濟組織與生產結
        構之內，亦即勞工不是為自己之營業而勞動，而是從屬
        於雇主，為雇主之目的而勞動。查被告戊○○自94年 1
        月1 日起既自被告乙○○處頂讓五福樓飲食店，且原告
        為被告戊○○提供勞務，亦經被告戊○○給付自94年 1
        月1日起之每月報酬，嗣被告戊○○並於94年7月31日表
        示自94年8月1日起即不再僱請原告工作，則被告戊○○
        苟非認原告係其僱佣之員工，焉有於94年7 月31日給付
        原告94年7 月份之薪資，甚而表示要開除原告，不讓原
        告其後前來五福樓飲食店工作之理，足見原告主張其自
        94年1月1日起即受僱在被告戊○○，聽從被告戊○○之
        指揮監督，為被告戊○○工作，即無悖經驗法則，堪予
        採信。
三、被告戊○○是否有對於原告丙○○、丁○○表示要終止兩造
    間之勞動契約？
    原告主張被告戊○○於94年7 月31日未經預告即對原告及全
    體員工終止勞動契約，全部予以資遣乙節，則為被告戊○○
    辯稱：餐廳員工時常在被告戊○○母親即被告乙○○配偶黃
    元鴦面前講被告戊○○之壞話，並要求要為前雇主乙○○工
    作，不肯為被告戊○○工作等語，經查：
    (一)原告主張五福樓飲食店前於94年7 月20日因整修內部，
        乃由被告戊○○之母黃元鴦打電話通知原告休息數日，
        翌日原告前往餐廳查看，發現門口張貼94年7 月31日會
        正式營業之告示，迨至94年7 月31日原告前往餐廳工作
        ，被告戊○○即說原告都被開除了，並由被告戊○○拿
        出金錢交付其母黃元鴦發給原告丙○○3萬元、丁○○2
        萬元等情，亦為被告戊○○不否認其確有跟員工說自94
        年8月1日起不要再到餐廳工作，及發放給原告丙○○之
        3萬元及丁○○之2萬元係屬於資遣費(詳本院95年1月16
        日言詞辯論筆錄 )，則原告苟有不為被告戊○○工作之
        事，衡之常情，焉有於94年7 月31日再前往五福樓飲食
        店，為當時仍為餐廳負責人之被告戊○○工作之理？且
        被告戊○○苟認原告不肯為其工作，自可藉此與原告商
        洽合意終止兩造間之僱傭契約，而無於94年7 月31日除
        給付原告94年7 月份以20日計算之全薪及整修期間10日
        以半薪計算之薪資外，尚多給付原告丙○○3 萬元及丁○○2 萬元之資遣費之情，足見被告戊○○辯稱係原告
        不肯為其工作，其始要原告不要再前來餐廳工作，顯與
        經驗法則有悖，尚難採信。
    (二)又證人己○○亦到庭證述：「( 問：你們於94年5、6月
        份有無跟黃元鴦、戊○○協議更換老闆的事情？ )答：
        這是老闆的事情，我們沒有跟他協商過。」、「( 問：
        員工有無不服從戊○○的指揮工作？ )答：外場是我負
        責，內場是丙○○在負責。因為戊○○本身就是老闆，
        不需要再去特別奉承他及強調。」、「(問：94年7月30
        日當天是何人叫你們不要再來餐廳工作？ )答：是戊○○夫妻說的。當天他們說他們把我們都開除了，並沒有
        說理由。」等語，且被告戊○○與其母黃元鴦就五福樓
        飲食店經營權所生之爭議，即被告戊○○是否繼續經營
        餐廳，或將餐廳交由其母黃元鴦經營，衡之常情，既屬
        雇主經營轉讓餐廳之權利，顯無須徵求員工之同意後，
        方得行使該權利。遑論，員工為僱主工作，既係為取得
        工作報酬，維持一家生計，顯無在雇主轉讓手續未完備
        前，即率予表示不再為原雇主提供工作，致己未能領得
        新雇主接手前之薪資，甚至遭原雇主以工作不力加予開
        除，此外，被告戊○○就此亦未提出任何有利於己之證
        據資料以供本院審酌，即難認定原告確實有不為被告戊○○工作行徑。
    (三)再者，證人甲○○雖證述：「( 問：在協調的過程中，
        覺得是否有廚師不幫戊○○工作的情況？ )答：有，我
        會知道這個訊息是原來老闆娘跟我說，只要是戊○○作
        這個餐廳，原告他們就不做了，戊○○就說原告不好配
        合不想請他們工作。」等語，惟此部分既係證人甲○○
        聽聞黃元鴦所述，要非其親自見聞之事實，則其所述能
        否逕予採信，本非無疑，且原告苟有不為被告戊○○工
        作之事，衡之常情，原告焉有於94年7 月20日前往五福
        樓飲食店工作，惟遭被告戊○○告以如果原告敢進去工
        作，其將報警對原告提出告訴，遑論，原告嗣於94年 7
        月31日復再前往五福樓飲食店欲從事工作？則證人甲○○此部分所述，既與常情有悖，即難採為對於原告不利
        之認定。
    (四)從而，被告戊○○確有於94年7 月31日對於原告丙○○
        、丁○○表示要終止兩造間之勞動契約，造成原告丙○○及丁○○非自願離職之結果，堪予認定。
四、原告得否請求被告戊○○發放資遣費、預告期間的工資、特
    休未休的工資？
    (一)按事業單位改組或轉讓時，除新舊雇主商定留用之勞工
        外，其餘勞工應依第16條規定期間預告終止契約，並應
        依第17條規定發給勞工資遣費。其留用勞工之工作年資
        ，應由新雇主繼續予以承認，此為勞動基準法第20條所
        明定。查被告戊○○既於94年1月1日自被告乙○○處頂
        讓五福樓飲食店，並留用被告乙○○原先僱用之勞工，
        則原告在五福樓飲食店之工作年資，揆之上開規定，即
        應由被告戊○○予以承認，洵堪認定。
    (二)又雇主依勞動基準法第11條或第13條但書規定終止勞動
        契約者，其預告期間依下列各款之規定：一、繼續工作
        三個月以上一年未滿者，於十日前預告之。二、繼續工
        作一年以上三年未滿者，於二十日前預告之。三、繼續
        工作三年以上者，於三十日前預告之；雇主未依第一項
        規定期間預告而終止契約者，應給付預告期間之工資。
        再雇主依前條終止勞動契約者，應依下列規定發給勞工
        資遣費：一、在同一雇主之事業單位繼續工作，每滿一
        年發給相當於一個月平均工資之資遣費。二、依前款計
        算之剩餘月數，或工作未滿一年者，以比例計給之。未
        滿一個月者以一個月計，亦為勞動基準法第16條第1 項
        、同條第3 項及第17條所定有明文。且勞動基準法所謂
        之平均工資，依該法第2條第4款之規定係謂計算事由發
        生之當日前六個月內所得工資總額除以該期間之總日數
        所得之金額。查原告丙○○於92年8月1日受僱在五福樓
        飲食店，工作到94年7 月31日離職，在五福樓飲食店工
        作年資為2 年，離職前自94年2月1日到94年6 月31日領
        取的月薪為57,000元，而原告丁○○於92年12月2 日受
        僱在五福樓飲食店，工作到94年7 月31日離職，在五福
        樓飲食店工作年資為1年8個月，離職前自94年2月1日到
        94年6月31日領取的月薪為39,000 元，另被告戊○○有
        於94年7 月31日按原告丙○○、丁○○上開領薪的標準
        給付原告丙○○、丁○○7 月份10天的半薪，及20天全
        薪的薪水，既為兩造所不否認，則原告丙○○於遭被告
        戊○○在94年7月31日資遣前之94年2月至6 月間每月均
        領取薪資57,000元，94年7月間領取薪資數額為 47,500
        元【計算式為：(57,000÷30x20)+(57,000÷30÷2x10)
        =47,500 】，則原告丙○○於遭資遣前之日平均工資為
        1,837元【計算式為：(57,000x5+47,500)÷(28+31+30+
        31+30+31)=1,837，小數點以下四捨五入 】，則依勞動
        基準法第17條計算原告丙○○得請求被告戊○○給付之
        資遣費為110,220元【計算式為：(1,837x30)x2=110,22
        0 】，依勞動基準法第16條第1項第2款規定得請求被告
        戊○○給付之預告工資為28,500元【計算式為：(57,00
        0÷30x10)+(57,000÷30÷2x10)=28,500 】。另原告丁○○於遭被告戊○○在94年7月31日資遣前之94年2月至
        6 月間每月均領取薪資39,000 元，94年7月間領取薪資
        數額為32,500 元【計算式為：(39,000÷30x20)+(39,0
        00÷30÷2x10 )=32,500 】，則原告丁○○於遭資遣前
        之日平均工資為1,257 元【計算式為：(39,000x5+32,5
        00 )÷(28+31+30+31+30+31)=1,257 ，小數點以下四捨
        五入】，則原告丁○○在五福樓飲食店之年資為1年8月
        ，則原告丁○○請求被告戊○○應給付其以1.67個月平
        均工資計算之資遣費為62,976 元【計算式為：(1,257x
        30)x1.67=62,976，小數點以下四捨五入 】，依勞動基
        準法第16條第1項第2款規定得請求被告戊○○給付之預
        告工資為19,500元【計算式為：(39,000÷30x10)+(39,
        000÷30÷2x10)=19,500】。
    (三)再按勞動基準法第38條之特別休假，依左列規定：一、
        計算特別休假之工作年資，應依第5 條之規定。二、特
        別休假日期應由勞雇雙方協商排定之。三、特別休假因
        年度終結或終止契約而未休者，其應休未休之日數，雇
        主應發給工資，為同法施行細則第24條所明定。該條第
        3 款所定「終止契約」，係指依勞動基準法第11至第15
        條、第20條、第53條、第54條及其他依法終止契約者而
        言(內政部11.台內勞字第三五七二三○號函釋參照)
        。故如勞工因可歸責於自己之事由，非依勞動基準法之
        規定終止契約，或有其他非依法終止契約情形，致未能
        享受特別休假之待遇者，勞工能否請求雇主發給特別休
        假之不休假工資即非無疑。又勞工在同一雇主或事業單
        位，繼續工作滿一定期間者，每年應依下列規定給予特
        別休假：一、一年以上三年未滿者七日，亦為勞動基準
        法第38條第1 款所明定。查原告丙○○自92年8月1日起
        在五福樓飲食店工作，至93年7月31日即工作滿1年，應
        有7日之特別休假，嗣原告丙○○於94年7月31日離職時
        既工作滿2年，應另有7日之特別休假，另原告丁○○年
        資1年8 個月，亦應有7日之特別休假，而原告主張其等
        在五福樓飲食店工作時，均未有休假，亦未據被告提出
        任何原告已休假之證明資料以供本院審酌，是被告戊○○主動終止與原告間之勞動契約，既非因可歸責於原告
        本身之因素，導致原告未能於年度終了前，安排特別休
        假，被告戊○○自應發給特別休假之不休假工資，則以
        原告丙○○工作滿2年，每年7日，共14日之特別休假，
        其因被告戊○○終止契約致未能安排特別休假，所得請
        求被告戊○○給付特別休假之薪資應為25,718元【計算
        式為：(1,837x14)=25,718】，另原告丁○○工作滿1年
        ，每年7 日之特別休假，其因被告戊○○終止契約致未
        能安排特別休假，所得請求被告戊○○給付特別休假之
        薪資應為8,799元【計算式：(1,257x7=8,799 】，堪予
        認定。
    (四)末查，原告丙○○及丁○○雖於94年7 月31日分別受領
        資遣費3萬元及2萬元，惟證人己○○既到庭證述：「(
        問：94年7月31日是何人拿3萬元及2萬元給原告？)答：
        錢是戊○○拿給黃元鴦發給我們的。7 月份的薪水是戊○○當面發給我們每個人，當天我有拿到7 天的遣散費
        ，是在薪水裡面，是戊○○拿給我的。」、「( 問：當
        天原告為何會拿到3萬及2萬元？ )答：我們跟他們說，
        你把我們資遣掉，是否要發給我們預告費及遣散費，黃
        元鴦跟戊○○說大家在一起工作那麼久，就意思意思一
        下，所以作比較久的就3萬元，沒那麼久的就2萬元。」
        、「(問：當時是否有要求他們要給多一點的錢？)答：
        沒有，我們當時是要求1年年資要給1個月，依照勞基法
        規定處理，但是黃元鴦說就意思意思一下，當時他們臉
        色不是很好看，我們就不再說話，想說拿了以後再打算
        。」、「( 問：當天為何給原告3萬及2萬元的錢，戊○○要托黃元鴦交給原告？ )答：當天我們在餐廳等工作
        ，被告戊○○的母親就出來調解，說你們不要作，遣散
        費及薪水是一起給，遣散費是黃元鴦數錢給現金，薪水
        是開支票，支票是戊○○的，我有看到黃元鴦數的錢是
        由櫃台拿出來的。」等語，且證人甲○○亦到庭證述：
        「( 問：經過你為兩造協調有無達成協議？達成協議的
        內容為何？ )答：我印象中有協議兩三次，不是在同一
        天，最後達成的協議是原老闆娘及原告都有在場，原告
        大概有十天沒有上班，沒有上班的期間以半薪計算，並
        給3萬及2萬給員工，如員工接受此事就這樣算了，他們
        就另外找別的廚師來做，原老闆娘說過一段時間，如他
        有收回餐廳，會請他們再回餐廳工作。」、「( 問：在
        協議的過程中員工有無提到要依勞基法規定請餐廳老闆
        支付資遣費？ )答：第一次、第二次與最後一次我有在
        場參與協調，中間原來老闆娘有跟原告協調過幾次，就
        我參與協調，印象中員工有無要求依照勞基法支付資遣
        費印象不深刻。」、「( 問：餐廳給員工的3萬元及2萬
        元是否被告戊○○給的錢？ )答：是原來老闆娘說好之
        後叫戊○○拿錢給原老闆娘，由原老闆娘交錢給員工。
        」、「(問：給員工的3萬及2萬元性質為何？)答：因當
        初已確定，如原來老闆娘再做就請他們繼續作，如戊○○做的話就不會再請原來的廚師作，但是原來的老闆娘
        與戊○○之間是何人要經營餐廳有爭議，戊○○堅持要
        自己做下去，原來老闆在國外有打電話給我說他要繼續
        經營餐廳，叫我開門讓廚師進去作，但是戊○○的先生
        說如我開門讓廚師進去作，他就要告我們。是原來老闆
        娘問廚師說給3萬元2萬元好不好，我當時坐在旁邊有親
        耳聽到，意思是說錢拿了之後你們就再去找工作，如果
        有爭議大家就再談下去，原老闆娘以後收回餐廳還要繼
        續作就請廚師再回來作。」、「(問：廚師收取3萬元、
        2萬元之後有何表示？)答：當時他們好像有達成共識才
        拿這一筆錢。」、「( 問：你認知中2萬元及3萬元是否
        為遣散費？ )答：應該是和解費，不該歸為遣散費。」
        等語，則原告於94年7 月31日所收取之3萬元及2萬元，
        既係被告戊○○交付金錢予其母黃元鴦再轉發給員工，
        希望員工收取金錢後即去他處尋找工作，應認該款係屬
        於資遣費的性質，至證人甲○○雖陳述上開3萬元及2萬
        元係屬於和解費，惟證人甲○○亦自承其當日並無聽到
        原告拿到3萬元及2萬元後，曾表示說不會再跟餐廳請求
        資遣費，則原告收取上開金錢時，既未有任何允諾要拋
        棄其依勞動基準法所得行使權利之表示，且兩造當時亦
        未達成原告日後不得再對於被告戊○○行使權利之協議
        ，即難認原告收取該金錢後，即不得再對被告戊○○主
        張勞動基準法上之權利，此參債務人苟先清償債權人一
        部分債務，債權人受領清償時，苟未有特別表示，是否
        得就此推定債權人已拋棄對於債務人追償剩餘債務之權
        利，既有疑義，是證人甲○○辯稱原告收取上開金錢，
        即係與被告戊○○達成和解，顯係證人甲○○個人意見
        ，且與社會常情不符，即難採為對於被告戊○○有利之
        認定。
    (五)從而，原告丙○○得請求被告戊○○給付之資遣費為11
        0,220元、預告期間之工資為28,500 元及特別休假之薪
        資為25,718元，扣除原告丙○○已自被告戊○○受領之
        3 萬元，是原告丙○○合計應得向被告戊○○請求給付
        134,438元【計算式為：(110,220+28,500+25,718)-3萬
        =134,438】。另原告丁○○請求被告戊○○應給付之資
        遣費為62,976 元、預告期間之工資為19,500 元及特別
        休假之薪資為8,799 元，扣除原告丁○○已自被告戊○○受領之2 萬元，是原告丁○○合計應得向被告戊○○
        請求給付71,275元【計算式為：(62,976+19,500+8,799
        )-2萬=71,275】，洵堪認定。至於原告請求被告乙○○
        亦應與戊○○連帶給付上開積欠之資遣費、預告期間之
        工資及特別休假之薪資，因被告乙○○已於94年1月1日
        即將五福樓飲食店頂讓予被告戊○○經營，並由被告戊○○留用原告二人繼續工作，應認被告乙○○已非原告
        二人之雇主，是原告請求被告乙○○應給付此部分之金
        額，顯屬無據，難予准許。
五、原告得否請求被告戊○○、乙○○連帶給付失業給付的賠償
    金？
    (一)按「年滿十五歲以上，六十歲以下之左列勞工，應以其
        雇主或所屬團體或所屬機構為投保單位，全部參加勞工
        保險為被保險人：二、受僱於僱用五人以上公司、行號
        之員工。」，勞工保險例第6條第1項第2 款定有明文。
        又「年滿十五歲以上，六十歲以下，受僱之本國籍勞工
        ，應以其雇主或所屬機構為投保單位，參加本保險為被
        保險人。」、「本法施行後，依前條規定應參加本保險
        為被保險人之勞工，自投保單位申報參加勞工保險生效
        之日起，取得本保險被保險人身分。」，亦為就業保險
        法第5條第1項、第6條第1項所明定。經查，五福樓飲食
        店實際上未為原告丙○○、丁○○投保勞保，既為兩造
        所不否認，雖被告戊○○辯稱：係員工不願參加勞工投
        保，惟為原告所否認，被告戊○○就此亦未提出任何有
        利於己之證據資料以實其說，且證人己○○亦到庭證述
        ：「(問：五福樓飲食店有無幫你投勞保？)答：很早以
        前就要求他們幫我們投保，到94年4 月間還是有跟戊○○說，他們說有幫我保，但是我去調單是空白的。」、
        「( 問：當初原告丙○○、丁○○有無要求餐廳幫他們
        保勞保？ )答：有。我也有蒐集他們的資料身分證影本
        、戶籍地址，之前蒐集好資料交給乙○○，後來有把資
        料交給戊○○。」、「( 問：戊○○是否有說他已經幫
        原告二人辦好勞保手續？ )答：沒有說。但是我有跟戊○○說我年紀這麼大一定要保，不保不行。」等語，足
        見被告主張係原告不願參加勞工保險及就業保險，顯與
        實情不符，難予採信。
    (二)次按，民法第184條第2項規定：「違反保護他人之法律
        ，致生損害於他人者，負賠償責任。但能證明其行為無
        過失者，不在此限。」，本項所保護之客體包括權利、
        利益在內，就業保險法旨在保障勞工之生活，就業保險
        法第11條並設失業給付規定，準此，就業保險法應認為
        屬於本項規定之保護他人之法律範疇。經查，被告乙○○及戊○○未在原告丙○○及丁○○在職期間為原告辦
        理勞工保險投保及就業保險手續一節，為兩造所不爭，
        已如前述，又原告丙○○主張五福樓飲食店共計僱傭八
        名員工在店內工作，亦為被告戊○○不否認其頂讓五福
        樓飲食店時，店內有八名員工(詳本院95年2月15日言詞
        辯論筆錄 )，足見被告乙○○及戊○○確有為原告投保
        勞工保險及就業保險之強制義務，此不因被告戊○○有
        幫原告投保意外傷害保險、意外醫療保險、住院賠償給
        付等任意保險，而免除雇主依法應為勞工投保強制保險
        之義務，又因原告之工作年資係跨越被告乙○○及戊○○等二位新舊雇主，且因二位新舊雇主均未替原告二人
        辦理勞工保險及就業保險，造成原告之損失，據此，被
        告乙○○及戊○○均有原告所指違反保護他人之法律即
        就業保險法之共同侵權行為，洵堪認定。
    (三)再按「一、本保險各種保險給付之請領條件如下：一、
        失業給付：被保險人於非自願離職辦理退保當日前三年
        內，保險年資合計滿一年以上，具有工作能力及繼續工
        作意願，向公立就業服務機構辦理求職登記，自求職登
        記之日起十四日內仍無法接受推介就業或安排職業訓練
        。」、「失業給付之發放，依下列規定辦理：一、失業
        給付每月按申請人離職辦理本保險退保之當月起前六個
        月平均月投保薪資百分之六十發給，最長發給六個月，
        領滿六個月失業給付者，本保險年資應重行起算。」、
        「投保單位不依本法之規定辦理加保手續者，按自應為
        加保之日起，至參加保險之日止應負擔之保險費金額，
        處以十倍罰鍰。勞工因此所受之損失，並應由投保單位
        依本法規定之給付標準賠償之。」，亦為就業保險法第
        第11條第1項、第16條第1項第1款、第38 條所明定。查
        被告乙○○及戊○○未為原告丙○○投保勞工保險及就
        業保險，因此，原告丙○○顯然不具備就業保險法所規
        定之被保險人資格，而無從依上開規定接受推介就業或
        安排職業訓練，堪認原告丙○○無從領取失業給付與被
        告乙○○及戊○○未於原告丙○○在職期間為之辦理投
        保手續，有相當之因果關係。次查，原告丙○○既主張
        其自94年8月1日離職後起，迄95年1 月31日止均未就業
        ，且被告迄今仍未就原告丙○○離職後仍有工作之事實
        提出相關證據以供本院審酌，又原告丙○○於被告戊○○任職時之日平均工資為1,837 元，平均月薪為55,110
        元，依勞工保險投保薪資分級表規定月薪總額在40,101
        元以上，係屬投保薪資等級第二十二級，每月投保薪資
        額為42,000元，依每月投保薪資額之百分之六十為25,2
        00元，及其失業期間六個月計算，其得請領之失業給付
        總金額為151,200元【計算式為：25,200x6＝151,200 】
        ，則原告丙○○請求被告乙○○及戊○○連帶賠償未能
        請領之失業給付151,200元，即屬有據。
    (三)末按「本保險各種保險給付之請領條件如下：二、提早
        就業獎助津貼：符合失業給付請領條件，於失業給付請
        領期限屆滿前受僱工作，並參加本保險三個月以上。」
        、「被保險人於失業期間另有工作，其每月工作收入超
        過基本工資者，不得請領失業給付。」、「符合失業給
        付請領條件，於失業給付請領期限屆滿前受僱工作，並
        依規定參加本保險為被保險人滿三個月以上者，得向保
        險人申請，按其尚未請領之失業給付金額之百分之五十
        ，一次發給提早就業獎助津貼。」，亦為就業保險法第
        11條第1項第2款、第17條第1項及第18 條所明定。查原
        告丁○○既主張其自94年8月1日離職後起，於94年10月
        中旬在他處工作，每月領取薪資4 萬元，則原告丁○○
        於失業期間另有工作，且其每月工作收入超過基本工資
        ，揆之上開規定，其自得請求自94年8月1日起迄94年10
        月15日止之失業給付，及自94年10月15日起迄95年1月3
        1 日止按失業給付金額之百分之五十計算之提早就業獎
        助津貼，是原告丁○○於被告戊○○任職時之日平均工
        資為1,257元，平均月薪為37,710 元，依勞工保險投保
        薪資分級表規定係屬投保薪資等級第二十級，每月投保
        薪資額為38,200元，依每月投保薪資額之百分之六十為
        22,920 元，及其失業期間2.5個月計算，其得請領之失
        業給付總金額為57,300元【計算式為：229,20x2.5＝57
        ,300】，及自94年10月15日起迄95年1月31 日止按失業
        給付金額之百分之五十計算之提早就業獎助津貼為40,1
        10元【計算式為：(22,920x3.5)x50%=40,110 】，合計
        原告丁○○得請求被告乙○○及戊○○連帶賠償其未能
        請領之失業給付及提早就業獎助津貼合計為97,410元【
        計算式為：(57,300+40,110)=97,410】，亦堪認定。
六、原告得否請求被告戊○○、乙○○連帶給付老年給付的賠償
    金？
    查原告主張其二人任職五福樓飲食店期間，被告等二位前後
    任雇主均未替原告投保勞工保險，致原告將來領取老年給付
    時受有損失，請求被告賠償原告丙○○短少之老年給付84,0
    00元及原告丁○○短少之老年給付80,200元等情，亦為被告
    所否認，經查：
    (一)按凡年滿十五歲以上，六十歲以下，屬於同條項所列之
        勞工，其雇主或所屬團體或所屬機構應為投保單位。各
        投保單位應為其所屬勞工辦理投保手續及其他有關保險
        事務。被保險人合於下列規定之一者，得請領老年給付
        ：一、參加保險之年資合計滿一年，年滿六十歲或女性
        被保險人年滿五十五歲退職者。二、參加保險之年資合
        計滿十五年，年滿五十五歲退職者。三、在同一投保單
        位參加保險之年資合計滿二十五年退職者。．．．勞工
        保險條例第6條第1項、第10條、第58條第1項第1款至第
        3 款分別定有明文；又雇主如未為勞工辦理勞工保險手
        續，致勞工於退休時喪失請領老年給付，自屬侵害保護
        他人為目的之法律所規定之權利或利益，而勞工得請求
        老年給付者，係以其參加保險之年資滿二十五年退職為
        前提，則其請求權發生之時期，即係其退職之時；又老
        年給付之請求權，自於其退職(退休)之時始發生，而上
        訴人(雇主)違反義務未為被上訴人(勞工)辦理勞工保險
        手續之初，被上訴人之老年給付請求權尚未發生，是勞
        工得請求老年給付者，需符合勞工保險條例第58條之要
        件，即需以參加保險之年資滿二十五年為前提，或保險
        年資滿十五年且年滿五十五歲為前提，或保險年資滿一
        年且年滿六十歲為前提，或女性被保險人年滿五十五歲
        退職者為前提，勞工之老年給付請求權始發生，若雇主
        違反義務未為勞工辦理勞工保險手續，而勞工並未符合
        上開要件，其老年給付請求權未發生，尚難以該違反義
        務之時點，為未能領取老年給付所生損害賠償請求權之
        始點；此有最高法院84年度臺上字第2999號判決、最高
        法院85年臺上字第2770號判決可資參照。本件原告主張
        被告未為原告辦理勞工保險等語，既為被告所不爭執，
        已如上述，惟依被告戊○○為原告投保意外傷害保險之
        被保險人員名單所示，原告丙○○係56年4 月12日出生
        ，原告丁○○係53年11月18日出生，迄今均未達五十五
        歲，且依本院依職權函調原告之勞工保險被保險人投保
        資料所示，原告二人目前均無勞工保險生效紀錄，足見
        原告二人參加保險之年資均未滿十五年，原告顯未符合
        勞工保險條例第58條之規定，依前述判決意旨之說明，
        則其老年給付請求權尚未發生，尚難以被告該違反該義
        務之時，為原告未能領取老年給付所生損害賠償請求權
        之始點，原告自不得請求被告乙○○及戊○○賠償因此
        所受之損失，亦堪認定。
七、綜上所述，原告丙○○得請求被告戊○○給付之資遣費為11
    0,220元、預告期間之工資為28,500 元及特別休假之薪資為
    25,718元，扣除原告丙○○已自被告戊○○受領之3 萬元，
    是原告丙○○應得向被告戊○○請求給付134,438 元，及自
    起訴狀繕本送達翌日即94年10月18日起至清償日止，按年息
    百分之5 計算之利息。至原告丁○○亦得請求被告戊○○給
    付之資遣費為62,976元、預告期間之工資為19,500元及特別
    休假之薪資為8,799 元，扣除原告丁○○已自被告戊○○受
    領之2 萬元，是原告丁○○應得向被告戊○○請求給付71,2
    75元，及自94年10月18日起至清償日止，按年息百分之5 計
    算之利息。另因被告乙○○及戊○○未替原告丙○○及丁○○投保勞工保險及就業保險，是原告丙○○請求被告乙○○
    及戊○○連帶賠償其未能請領之失業給付損害151,200 元，
    原告丁○○請求被告乙○○及戊○○應連帶賠償其未能請領
    之失業給付及提早就業獎助津貼之損害合計為97,410元，及
    分別自94年11月3日起至清償日止，按年息百分之5計算之利
    息，亦屬有據，逾此部分之請求，則屬無據，難予准許，應
    予駁回。
八、假執行之宣告：
    本判決所命給付之金額未逾50 萬元，應依民事訴訟法第389
    條第1項第5款之規定依職權宣告假執行，是原告陳明願供擔
    保聲請宣告假執行，核無必要，併此敘明。
據上論結，本件原告之訴為一部有理由、一部無理由，依民事訴
訟法第385條第1項前段、第79條、第78條、第85條第1 項前段、
第85條第2項、第389條第1項第5款，判決如主文。
中    華    民    國    95    年    4     月    14    日
                    勞工法庭    法  官  王佳惠
以上正本係照原本作成。
如對本判決上訴，須於判決送達後20日內向本院提出上訴狀。
中    華    民    國    95    年    4     月    14    日
                                書記官  林淑瑜

司法院資訊處製作；財團法人民間司法改革基金會備份。
